【裁判字號】    95,交易,587
【裁判日期】    950906
【裁判案由】    過失傷害
【裁判全文】
臺灣臺北地方法院刑事判決             95年度交易字第587號
公  訴  人  臺灣臺北地方法院檢察署檢察官
被      告  丙○○
上列被告因過失傷害案件，經檢察官提起公訴（九十五年度偵字
第一二○四五號）本院判決如下：
    主  文
本件公訴不受理。
    理  由
一、公訴意旨略以：被告丙○○於民國九十四年十二月二十六日
    凌晨一時三十分許，飲用酒類已達不能安全駕駛之程度（公
    共危險部分另行提起公訴），猶駕駛車牌號碼四五七七—Ｅ
    Ｆ號自小客車，沿臺北市大安區○○○路南往北方直行，駛
    至臺北市○○○路、市○○道○○路口時，理應注意車輛行
    駛時，駕駛人應注意車前狀況，且依速限行駛，在同一車道
    行駛時，後車並應與前車之間保持隨時可以煞停之距離。而
    依當時情形，又無不能注意之情事，竟疏於注意，遂於通過
    上開交岔路口時，貿然以超越速限之六十公里以上之時速直
    行，復未與前方由告訴人甲○○所駕駛，搭載告訴人乙○○
    之車牌號碼六六三○－ＥＱ號自小客車保持可以煞停之距離
    ，適告訴人甲○○在上開路口減速，被告未及反應，乃自後
    追撞告訴人甲○○所駕駛之上開車輛，致告訴人甲○○因之
    受有頭部外傷併臉部多據挫擦傷、右肘、左膝處挫傷等傷害
    ，告訴人乙○○受有鼻子、腹壁挫傷、頸部扭傷等傷害，因
    認被告涉犯刑法第二百八十四條第一項前段過失傷害罪等語
    。
二、按已經提起公訴或自訴之案件，在同一法院重行起訴者，應
    諭知不受理之判決，並得不經言詞辯論為之，刑事訴訟法第
    三百零三條第二款、第三百零七條分別定有明文。
三、經查：
  (一)本件被告同一時地之飲酒後、超速駕駛前開車號四五七七—
    ＥＦ號自小客車，過失與告訴人甲○○駕駛、附載告訴人乙
    ○○之自用小客車發生車禍後，再撞擊訴外人程宗慶駕駛車
    號六Ａ—七七七號營業小客車，致告訴人甲○○、乙○○受
    傷、及訴外人程宗慶受傷（訴外人程宗慶部分未據告訴）之
    行為，同涉犯刑法第二百八十四條第一項前段之過失傷害罪
    嫌，經臺灣臺北地方法院檢察署檢察官於九十五年四月二十
    八乙○○尚未日以九十五年度偵字第六五○二號起訴，且經
    本院於九十五年七月二十六日以九十五年度交易字第三四一
    號判決，經提起上訴，而於九十五年八月二十二日繫屬臺灣
    高等法院以九十五年度交上易字第二一七號審理中、迄本件
    判決時，尚未判決確定等情，經本院查詢屬實，有該九十五
    年度偵字第六五○二號起訴書、本院九十五年度交易字第三
    四一號判決、臺灣高等法院被告前案紀錄表、公務電話紀錄
    表在卷可稽。故本件起訴書所載「被告過失致告訴人乙○○
    、甲○○受傷」之行為，與上開九十五年度偵字第六五○二
    號起訴書（即本院九十五年度交易字第三四一號）中所載之
    事實同一。
  (二)告訴人乙○○、甲○○二人於九十五年二月二十七日在臺北
    市政府警察局大安分局新生南路派出所製作筆錄表示告訴之
    意思乙節，有該日警訊筆錄在卷可稽（見偵查卷第九至十二
    頁），則本件有關告訴人乙○○、甲○○二人之訴追條件於
    九十五年度偵字第六五○二號起訴時實已具備，雖本件於前
    開九十五年度偵字第六五○二號起訴書中載明：告訴人乙○
    ○未據告訴等情，尚有誤會。而本件被告係以一過失行為致
    二告訴人受傷，係以一行為而觸犯數同質罪名，屬想像競合
    犯。
  (三)查被告行為後，刑法業於九十四年二月二日修正公布，九十
    五年七月一日起施行。按行為後法律有變更者，適用行為時
    之法律，但行為後之法律有利於行為人者，適用最有利於行
    為人之法律，修正後刑法第二條第一項定有明文。此條規定
    係規範行為後法律變更所生新舊法律比較適用之準據法，本
    身尚無新舊法比較之問題，於新法施行後，應一律適用新法
    第二條第一項之規定，為「從舊從輕」之比較。而本次法律
    變更，比較時應就罪刑有關之共犯、未遂犯、想像競合犯、
    牽連犯、連續犯、結合犯，以及累犯加重、自首減輕暨其他
    法定加減原因（如身分加減）與加減例等一切情形，綜其全
    部罪刑之結果而為比較（最高法院九十五年五月二十三日九
    十五年度第八次刑庭會議決議參照）。而與本件同一事實之
    九十五年度交易字第三四一號案件，經綜合比較相關之罰金
    刑、易科罰金折算標準、自首等相關規定，認應適用修正前
    之舊法等情，有本院九十五年度交易字第三四一號判決在卷
    可稽；又關於想像競合犯之規定，修正後刑法第五十五條雖
    增列但書「不得科以較輕罪名所定最輕本刑以下之刑」，惟
    此係科刑之限制，為法理之明文化，非屬法律之變更，自無
    新舊法比較之問題，仍有想像競合犯之適用；故本件基於被
    告以一行為過失傷害二告訴人之想像競合關係，與前開為事
    實同一之實質上一罪案件，依據審判不可分原則，就其中認
    定具訴追條件之部分（即過失致告訴人甲○○受傷之部分）
    起訴，效力亦及於另一同具訴追條件之過失致告訴人乙○○
    受傷之部分。
  (四)惟公訴人今就本件同一案件重行起訴，遲至九十五年八月三
    十日始繫屬本院，則本件為已經提起公訴之案件，在同一法
    院重行起訴、且為繫屬在後之案件，揆諸上開說明，本件爰
    改以通常程序審理，不經言詞辯論，逕為諭知不受理之判決
    。
據上論斷，應依刑事訴訟法四百五十二條、第三百零三條第二款
、第三百零七條判決如主文。
中    華    民    國    95    年    9     月    6     日
                  刑事第四庭  審判長法  官  劉慧芬
                                    法  官  李桂英
                                    法  官  郭惠玲
如不服本判決應於送達後十日內向本院提出上訴狀
上正本證明與原本無異
                                    書記官  鄭雅文
中    華    民    國    95    年    9     月    6     日


司法院資訊處製作；財團法人民間司法改革基金會備份。
